【裁判字號】    99,台上,1119
【裁判日期】    990225
【裁判案由】    偽造文書等罪
【裁判全文】
最高法院刑事判決            九十九年度台上字第一一一九號
上  訴  人  台灣高等法院檢察署檢察官
被      告  甲○○
選任辯護人  王嘉寧律師
上列上訴人因被告偽造文書等罪案件，不服台灣高等法院中華民
國九十七年二月十四日第二審判決（九十七年度上訴字第一八六
號，起訴案號：台灣桃園地方法院檢察署九十四年度偵緝字第七
二六號），提起上訴，本院判決如下：
    主  文
上訴駁回。
    理  由
一、行使偽造私文書部分：
按刑事訴訟法第三百七十七條規定：上訴於第三審法院，非以判
決違背法令為理由不得為之；是提起第三審上訴，應以原判決違
背法令為理由，係屬法定要件；如果上訴理由書狀並未依據卷內
訴訟資料具體指摘原判決不適用何種法則或如何適用不當，或所
指摘原判決違法情事顯與法律規定得為第三審上訴理由之違法情
形不相適合時，均應認其上訴為違背法律上之程式，予以駁回。
本件原判決以公訴意旨略以被告甲○○有其理由欄一所載檢察官
起訴之犯行，因認被告涉犯行使偽造私文書罪嫌云云。惟經審理
結果，認不能證明被告犯罪，因而維持第一審諭知被告無罪之判
決，駁回檢察官在第二審之上訴。已詳敘其認定所憑之證據及認
定之理由；自形式上觀察，原判決並無違背法令之情形。檢察官
上訴意旨略以：(一)告訴人李志成於第一審否認「營業人變更登記
查簽表」（下稱查簽表）上變更後之負責人「李志成」係其所簽
，而觀之該簽名與李志成於第一審當庭簽名之字跡，兩者顯然不
同，另證人即原桃園縣稅捐稽徵處承辦員徐萬灃於第一審證稱：
「當初辦理旺增（指旺增工程有限公司，下稱旺增公司）變更登
記這一件，會特別要求新負責人簽名的原因，是因我看到新負責
人的年紀非常大，我們擔心以後會不會有虛設行號或逃漏稅的狀
況，所以才特別要求前來簽名」、「（你是否可以肯定方才提示
的查簽表上李志成簽名、指印是他本人所為？）我不敢肯定」等
語，是查簽表上「李志成」之簽名、指印是否告訴人所為，即有
疑義，原審未依職權將查簽表上「李志成」之簽名、指印送請鑑
定，遽為被告有利之認定，有證據調查未盡之違法。(二)本件案發
為民國八十九年十一月間，當時告訴人係七十七歲，且以開計程
車為業，應非受高等教育之人，對於辦理工商登記手續等相關文
件亦非專業，何能知悉查簽表之詳細內容及其意義？原判決於理
由以「依告訴人之智識程度，衡情其理應能輕易辨識前開各欄位
簡易文字之意義，並能理解該查簽表係為辦理營業人負責人變更
前後相異記載之用」，但並未說明其認定之依據，且對告訴人之
教育程度及對查簽表理解度如何？亦未為必要之調查，有判決理
由不備及採證未依證據法則之違法。(三)證人王彥文雖證稱係由李
陽明找其父即告訴人前來擔任旺增公司之負責人等語，但此為李
陽明所否認，且王彥文亦坦承未與告訴人見面，告訴人亦未自王
彥文處獲取任何報酬或利益，原判決認定係告訴人同意擔任旺增
公司之負責人，似與經驗、論理法則有悖。又原判決對於李陽明
之證詞何以不採，未於理由內詳為說明，亦有理由不備之違法等
語。
惟查：（一）原判決於理由欄五、(一)(二)以證人徐萬灃於第一審證
稱：「當初辦理旺增變更登記這一件，會特別要求新負責人簽名
的原因，是因我看到新負責人的年紀非常大，我們擔心以後會不
會有虛設行號或逃漏稅的狀況，所以才特別要求前來簽名」、「
（當事人到稅捐處簽名、蓋指印時，是否會核對當事人的身分？
）會」等語，而查簽表上明確列出「變更前」、「變更後」、「
營業人名稱」、「負責人姓名」、「營業所在地址」、「負責人
戶籍所在地址」各項欄位，而在「變更後負責人簽名」欄位內確
有告訴人簽名、捺指印，又另告訴人亦坦承被告有帶其前往桃園
縣稅捐稽徵處辦理變更登記，該處人員有問其做那些工作等情，
因認查簽表上「李志成」之簽名及指印係告訴人所為，其有同意
擔任旺增公司之負責人，告訴人指稱其告訴稅捐人員至旺增公司
擔任工友、燒開水、掃地、送公文，不是董事長等語，與事實不
符，乃為被告有利之認定；經核此部分之論斷與卷內資料相符。
又徐萬灃係因見旺增公司變更後之負責人年紀大，始特別要求告
訴人前來簽名，並核對告訴人之身分證件，而告訴人亦坦承被告
有帶其前往稅捐處辦理負責人變更登記，原判決乃認查簽表上「
李志成」之簽名及指印係告訴人所為，其採證合於證據法則。又
本件旺增公司係於八十九年十一月間辦理負責人變更，而徐萬灃
係於九十六年十月九日於第一審到庭作證，距案發時間已近七年
，其證稱不敢肯定查簽表上「李志成」之簽名、指印係告訴人所
為，亦合於常情，自難執此而為不利被告之認定。又原審認查簽
表上「李志成」簽名係告訴人所為，事證已明，因而不再為無益
之筆跡鑑定，自難指有證據調查未盡之違法。（二）原判決於上
開理由內詳為說明查簽表上明確列出「變更前」、「變更後」、
「營業人名稱」、「負責人姓名」、「營業所在地址」、「負責
人戶籍所在地址」各項欄位，而告訴人自承案發當時係以開計程
車為業，且一同前往桃園縣稅捐稽徵處辦理變更登記，乃認「依
告訴人之智識程度，衡情其理應能輕易辨識前開各欄位簡易文字
之意義，並能理解該查簽表係為辦理營業人負責人變更前後相異
記載之用」；經核此部分認定，並無理由不備情形，其採證亦無
悖證據法則。（三）依卷內資料，證人王彥文於第一審證稱其原
為旺增公司負責人，因將入監服刑，要變更負責人，而旺增公司
有介紹廢棄物清理工程予李陽明，乃拜託李陽明找人擔任負責人
，李陽明先介紹何水能，何水能不同意，李陽明乃介紹其父親即
告訴人擔任負責人等語；李陽明則證稱與王彥文有業務往來，曾
介紹何水能擔任新負責人，但並未介紹其父擔任新負責人等語，
二人雖就李陽明有無介紹告訴人擔任旺增公司變更後之負責人證
述不一，然原判決已詳為說明其認定告訴人同意擔任旺增公司變
更後負責人所憑之證據及理由，是李陽明雖否認有介紹，但此不
能推翻原判決所為之上開認定，原判決就此雖未於理由內特別說
明，亦無理由不備之違法。上訴意旨(一)(二)(三)係就原審採證認事之
適法職權行使及原判決已說明之事項，徒憑己見，漫事指摘，或
單純為事實上之爭執，其他上訴意旨，並未依據卷內資料具體指
摘原判決究係如何違背法令，俱非適法之第三審上訴理由。綜上
，應認上訴人關於行使偽造私文書部分之上訴違背法律上之程式
，予以駁回。
二、盜用印章、偽造署押及使公務員登載不實部分：
按刑事訴訟法第三百七十六條所列各罪之案件，經第二審判決者
，不得上訴於第三審法院，法有明文。被告被訴涉犯刑法第二百
十七條之盜用印章、偽造署押及同法第二百十四條之使公務員登
載不實之文書罪嫌部分，上開各罪俱屬刑事訴訟法第三百七十六
條第一款之案件，既經第二審判決，自不得上訴於第三審法院，
檢察官提起本件上訴，未聲明一部上訴，視為全部上訴，檢察官
竟復就此等部分一併提起上訴，應為法所不許，予以駁回。
據上論結，應依刑事訴訟法第三百九十五條前段，判決如主文。
中    華    民    國  九十九  年    二    月  二十五  日
                      最高法院刑事第七庭
                          審判長法官  林  永  茂
                                法官  蘇  振  堂
                                法官  蕭  仰  歸
                                法官  林  立  華
                                法官  許  錦  印
本件正本證明與原本無異
                                      書  記  官
中    華    民    國  九十九  年    三    月    四    日
                                                     ｍ

司法院資訊處製作；財團法人民間司法改革基金會備份。
